【裁判字號】    98,上更(一),293
【裁判日期】    990120
【裁判案由】    毒品危害防制條例
【裁判全文】
臺灣高等法院臺南分院刑事判決     98年度上更(一)字第293號
上  訴  人  臺灣臺南地方法院檢察署檢察官
上  訴  人
即  被  告  甲○○
選任辯護人  林樹根律師
            洪茂松律師
            邱麗妃律師
上列上訴人等因被告違反毒品危害防制條例案件，不服臺灣臺南
地方法院95年度訴字第888號中華民國95年11月8日第一審判決（
起訴案號：臺灣臺南地方法院檢察署95年度偵續字第37號），提
起上訴，判決後經最高法院發回更審，本院判決如下：
    主  文
原判決關於甲○○連續販賣第一級毒品部分撤銷。
甲○○被訴連續眅賣第一級毒品部分無罪。
其餘上訴駁回。
    理  由
甲、公訴意旨略以：被告甲○○意圖營利，基於販賣第一級毒品
    海洛因、第二級毒品安非他命之概括犯意，以其所有之0000
    000000、0000000000號行動電話，作為販賣毒品之聯絡工具
    ，自民國94年1月間某日起至同年2月23日間，在臺南縣新營
    市○○路307號丙○○住處及新營市○○路與太子路旁，以
    一包新臺幣（下同）1千元之代價販賣海洛因5次，販賣安非
    他命1次予丙○○；又於同年5月間某日起至同年7月間，在
    臺南縣西港鄉西港村西港51號涂家龍之住處前巷口外之馬路
    ，以一包各1千元之代價販賣海洛因及安非他命各1次予涂家
    龍。因認被告涉犯毒品危害防制條例第4條第1項之連續販賣
    第一級毒品罪及同條第2項之連續販賣第二級毒品罪嫌。
乙、關於證據能力之說明：
一、證人丙○○於警詢中之陳述，係被告以外之人於審判外之言
    詞陳述，既經被告方面明示不同意採為證據之意思，依刑事
    訴訟法第159條第1項之規定，應認為不具證據能力。
二、按刑事訴訟法第165之1第2項：「錄音可為證據者，審判長
    應以適當之設備，顯示聲音，使當事人、代理人、辯護人或
    輔佐人辨認或告以要旨」，乃就新型態證據之開示、調查方
    法而為之規定；所謂「以適當之設備，顯示」，通常以勘驗
    為之，重在辨別錄音聲音之同一性，兼及錄音內容之真實性
    。偵查犯罪機關依法定程序監聽之錄音，應認該監聽所得之
    錄音帶，始屬調查犯罪所得之證據，但依據監聽錄音結果予
    以翻譯而製作之通訊監察譯文，乃該監聽錄音內容之顯示，
    此為學理上所稱之派生證據，屬於文書證據之一種。如被告
    或訴訟關係人對其監聽錄音之譯文真實性並不爭執，顯無辨
    認其錄音聲音之調查必要性。是法院於審判期日就此如已踐
    行提示通訊監察譯文供當事人辨認或告以要旨，使其表示意
    見等程序並為辯論者，其所為之調查證據程序即無不合，最
    高法院96年度台上字第1869號判決足資參照。本件卷附監聽
    譯文，檢察官、被告及選任辯護人均不爭執內容之真實性，
    並陳明同意採為證據之意思（見本院更一卷第41頁），且係
    臺灣臺南地方法院檢察署檢察官依修正前監訊保障及監察法
    之規定，於94年1月28日以94年核發檢惟修監續字第108號通
    訊監察書而實施通訊監察所錄得之通話與簡訊內容（通訊監
    察書影本見本院上訴卷第70-72頁），依上說明，自應認為
    具有證據能力。
三、上述列舉以外之供述證據，經檢察官、被告及選任辯護人一
    致同意採為證據之意思（見本院更一卷第41頁），且無事實
    顯示係公務員因違法蒐證所取得之證據，本院審酌該等供述
    證據作成時之情況，亦認為適於作為證據，且與本案事實有
    相當之關聯性，依刑事訴訟法第159條之5第1項之規定，應
    認為均有證據能力。
丙、實體部分：
一、按犯販賣或施用第一、二級毒品之罪，供出毒品來源因而破
    獲者，得減輕其刑，毒品危害防制條例第17條第1項定有明
    文，則涉嫌販賣或施用第一、二級毒品之人，如供出毒品之
    來源因而破獲者，既得獲邀減輕其刑之寬典，為擔保其所為
    陳述之真實性，自應有足以令人確信其陳述為真實之補強證
    據，始能資為販賣毒品等犯行論罪之依據。而所謂補強證據
    ，則指除受讓者之供述外，其他足以證明該陳述之事實確具
    有相當程度真實性之證據而言，雖所補強者，非以事實之全
    部為必要，但亦須因補強證據與該項陳述之相互利用，足使
    犯罪事實獲得確信者，始足當之，最高法院98年度台上字第
    6601號判決意旨亦闡述甚明。準此，刑事被告經指證販賣第
    一級毒品海洛因或第二級毒品安非他命，若別無其他補強證
    據擔保前開指證之真實性，於證據之評價上應認為未能使法
    院獲得有罪之確信，合先敘明。
二、公訴人認為被告甲○○涉有上述犯行，依起訴書所載，係以
    ：被告甲○○於警詢及偵查中供稱：曾經無償送0.2公克
    海洛因予丙○○，曾與丙○○合資向綽號「台仔」之人購買
    海洛因，且認識涂家龍之事實。證人丙○○於警詢及偵查
    中指證：自94年1月間起至同年2月23日止，共約5次，以每
    小包1千元之價格，向被告購買微量之第一級毒品海洛因及
    購買第二級毒品安非他命1次施用之事實。證人涂家龍於
    偵查中證述向被告購買海洛因及安非他命之事實。卷附被
    告與證人丙○○均呈現鴉片類（起訴書誤載為嗎啡）及安非
    他命類陽性反應之驗尿報告。警卷所附被告使用之行動電
    話號碼0000000000、0000000000號自94年1月31日起至同年2
    月23日止與丙○○之行動電話號碼0000000000號之電話監錄
    譯文紀錄資料等事證，為其論據。訊據被告甲○○堅決否認
    販賣海洛因及安非他命予丙○○或涂家龍，並以：伊並無販
    賣毒品情事等語，資為抗辯。
三、被訴販賣海洛因及安非他命予丙○○之部分：
  (一)被告自警詢及偵審中，始終否認販賣任何毒品予丙○○之事
    實，故被告於警詢及偵查中供承無償轉讓海洛因予丙○○，
    或辯稱與證人丙○○合購海洛因之陳述，不能認為係被告有
    無販賣海洛因予丙○○等爭點事實之積極證據。
  (二)證人丙○○於偵查、原審及本院更一審審理中固曾證稱曾向
    被告購買安非他命之事實（見偵一卷第9頁、偵三卷第46頁
    、原審卷第90-91頁、本院更一卷第114頁），然該證人另又
    曾於偵查及本院前審明確證述：僅向被告購買海洛因，未曾
    購買安非他命等語（見偵二卷第27頁、本院上訴卷第156頁
    ），則就被告有無販賣安非他命之基本事實，證人丙○○曾
    為完全相反之證言，而顯有瑕疵可指，要難遽信。
  (三)證人丙○○於偵查、原審、本院前審及更一審另證述曾向被
    告購買海洛因多次等節（見偵一卷第8頁、偵二卷第26-27頁
    、偵三卷46頁、原審卷第90-94頁、本院上訴卷第156頁、本
    院更一卷第110頁背面、第114頁），其中關於時間、地點、
    次數、金額等若干細節雖有些微出入，但就「被告多次販賣
    海洛因予丙○○」之基本事實，則始終指訴不移。該證人此
    部分不利於之證言，應認並無顯著瑕疵。依上說明，本件應
    行審酌者，即為有無可信之證據補強擔保證人丙○○此部分
    之指證。
  (四)衡諸常情，需用毒品之買受者，通常會先主動與毒品販售者
    聯絡並提出需求，待販賣毒品之人應允之後，再進行毒品與
    價金之交付行為。故通常買受毒品之人主動聯絡販賣者之次
    數，常多於販賣毒品主動聯絡買受者之次數。然依卷附被告
    使用之行動電話號碼0000000000、0000000000號自94年1月
    31日起至同年2月23日止與與丙○○之行動電話號碼0000000
    000號之電話監錄譯文所示，在上述監聽證人丙○○之電話
    期間，被告主動以電話或簡訊聯絡證人丙○○共10次，證人
    丙○○致電被告則有5次（見警卷第21-30頁）。依次數而言
    ，該等監聽譯文似難認為證人丙○○有向被告購買毒品之需
    求。其次，被告與證人丙○○於上述監聽期間互相通聯之內
    容為：
    證人丙○○以0000000000電話打入被告0000000000、0000
      000000電話之內容：
      1.日期時間：94/1/31、20:19:11（警卷22頁第6則譯文）
        （閒聊）
      2.日期時間：94/1/31，??:40:14（警卷26頁第9則譯文）
        簡訊：喂！拜託你一事，今晚我真的沒有錢，想說跟你
              拿一些明天再給你，不然今晚真的過不了，拜託
              了，回個電話。
        此通通話雖無法判別毒品之種類，但可以明確認為證人
        丙○○以簡訊向被告請求出售毒品，並要求被告同意暫
        緩付款及回電。
      3.日期時間：94/2/1，00:35:07（警卷21頁第5則譯文）
        （閒聊丙○○向被告表示晚上沒有「軟的」睡不著）
          甲○○：不會吧？
          丙○○：你幫我向「阿志」問問看有沒有。
          甲○○：他晚上沒有做生意。
          丙○○：有我有買過一次。
          甲○○：我幫你打電話問問看。
        通話中所述「軟的」，乃海洛因之意，已據證人丙○○
        及被告於原審一致供明在卷（見原審卷第92、138頁）
        ，故本次通話證人丙○○的確表達對海洛因毒品之需求
        ，但依通話內容所示，證人丙○○並非要求被告販售，
        而係請被告代詢綽號「阿志」之人有無海洛因可供出售
        。
      4.日期時間：94/2/2，14:08:53（警卷23頁第4則譯文）
          丙○○：你在那裡？
          甲○○：在寵物店。
          丙○○：我剛才打電話給「展仔」他都不接電話。
          甲○○：我打電話給他也是不接電話。
        該次通話完全未提及與毒品有關之事。
      5.日期時間：94/2/16，21:34:45（警卷29頁11則譯文）
          甲○○：你那裡有軟嗎？
          丙○○：「育輝的朋友」剛才有拿一些來試剩一點。
          丙○○：如果我們二人一餐還夠。
        依上內容，可知此次通話是證人丙○○於被告詢問有無
        海洛因之後，告知被告可以其現有之海洛因一同施用。
    被告以0000000000、0000000000電話打入丙○○00000000
      00電話內容：
      1.日期時間：94/2/1，04:41:37（亦有可能是02:41:37或
        03:41:37）（警卷21頁第9則譯文）
          甲○○：他有沒有打電話給你？
          丙○○：沒有，我這裡有人。
          甲○○：裝糖嗎或拿藥給你？
          丙○○：沒有是他們拿過來的。
          甲○○：幫我的筆收起來？
          丙○○：好，你不要過來嗎。
          甲○○：明天你朋友是有硬的沒有軟的？
          丙○○：他們只有硬的沒有軟的。
        依上述通話內容，似為被告託請證人丙○○向其朋友代
        覓毒品。
      2.日期時間：94/2/3，02:11:37（警卷28頁第4則譯文）
          甲○○：你在做什麼？
          丙○○：我在烤硬的。
          甲○○：他沒有回家？
          丙○○：我叫他直接回他家，你後天跟我去開庭下午
                  。
          甲○○：好
        此等通話與毒品有關之部分，僅有證人丙○○告知被告
        其在火烤安非他命供己施用。
      3.日期時間：94/2/2，02:26:26（警卷27頁第1則譯文）
        簡訊：我有啊！在等時機，你不是叫燦仔拿一張而已，
              你自己都不夠用了我再去「東」的話，那你不是
              更慘？我這裡也沒有了，假如去的話只會讓你破
              費而我也會不好意思。
        按台語「東」乃「以自己或他人現有之物供自己與他人
        共同分享」之意思，故此通簡訊乃被告向證人丙○○表
        達不好意思前往丙○○處所分享證人丙○○現有毒品之
        意。
      4.日期時間：94/2/2，02:43:11（警卷27頁第2則譯文）
        簡訊：其實我們都是屬於不拘小節和不會斤斤計較的人
              ，且是一根腸子通到底，假使有什麼調或委屈是
              不住的，所以我倆才會無所不談，重點硬的我一
              早快遞給你。
        此通簡訊確實提及被告允諾將於翌日一早，持安非他命
        交付證人丙○○之情（但未敘及海洛因）。
      5.日期時間：94/2/2，04:38:51（警卷27頁第3則譯文）
        簡訊：假如你的食量突然減少的話，那麼能否請你留一
              餐給我，好嗎？如果好的話，那們我八點把車開
              進保養廠，那到時候就麻煩你來載我喔。
        此通簡訊明白顯示被告向證人丙○○要求撥分部分毒品
        供其使用，已呈現證人丙○○有時亦為毒品供應者之情
        形。
      6.日期時間：94/2/2，04:51:33（警卷27頁4則譯文）
        簡訊：對了，還有一件請問，你麻煩「燦仔」回去找英
              明購買的...你個人認為水準有多高？比起「展
              仔」的...那一個水準較高，請實話實說，謝謝
              ！另外有些細節見面談。
        該簡訊則為被告詢問證人丙○○「燦仔」與「展仔」二
        位毒品供應者之品質，似呈現被告與證人丙○○均為毒
        品需求者之情況。
      7.日期時間：94/2/2，12:18:15（警卷26頁第12則譯文）
        簡訊：我車？那包我有找到了，但剩下不多，大約今天
              向展仔要的那些吧！那麼我該幾點過去較恰當，
              總是要等你的男人回家。
        此通簡訊除被告電詢證人丙○○何時往訪為宜，至於「
        那包我有找到了，但剩下不多」，雖似指覓得「那包毒
        品」，但語無法辨明「那包毒品」有無約定交付以及交
        付之原因究係轉讓、販賣或幫助施用。
      8.日期時間：94/2/2，14:18:58（警卷23頁第5則譯文）
          甲○○：他有回電嗎？
          丙○○：沒有。
          甲○○：我想過去學甲那裡？
          丙○○：我也想。
          甲○○：不想被他們......
        此次對話完全無從認為與毒品有何關聯。
      9.日期時間：94/2/16，15:13:11（警卷29頁第8則譯文）
        （丙○○與甲○○閒聊）
          甲○○：你那裡還有嗎？
          丙○○：還有一些，今天有人拿來，阿燦也有拿來，
                  「燦仔」在住院。
          甲○○：他有在做嗎？
          丙○○：有。
        上揭對話雖似能聯想被告電詢證人丙○○有無毒品，而
        非證人丙○○向被告表達對於毒品之需求。
      10.日期時間：94/2/22，12:35:18（警卷30頁第3則譯文）
        簡訊：我想拜託你一件事情能否請你用一些「軟的」叫
              「棟樑」幫我送過來，因不好意思再找你，所以
              拜託「展仔」結果不成，你說你是最後一次，我
              想我也是一樣了，因為我老公已在懷疑了。
        此通電話係被告向證人丙○○提出請求提供海洛因之要
        求（而非證人丙○○向被告提出交付海洛因之請求）。
    由上譯文，可知：
      1.證人丙○○於監聽期間，5次主動以電話聯絡被告，僅
        有一次以簡訊請求被告同意暫緩付款而出售毒品安非他
        命（即前述2.），其餘非係與毒品完全無關之通話，
        即係證人丙○○請被告代詢綽號「阿志」之人有無海洛
        因可供出售、或證人丙○○告知被告可以其現有之海洛
        因一同施用。然而證人丙○○以簡訊向被告提出販售海
        洛因之請求後，被告並未依證人丙○○之要求回電（見
        警卷第26頁），故證人丙○○該次交易之請求，顯然未
        獲被告回應，是被告並未著手或預備於毒品之交易至明
        。況且，亦無法依證人丙○○該次簡訊內容，得悉證人
        丙○○係需用何種毒品。
      2.被告於監聽期間，10次以電話或簡訊致電被告，或完全
        無從認為與毒品有何關聯、或單純詢問討論綽號「燦仔
        」（阿燦）、「展仔」、「阿志」有無出售毒品及所供
        應毒品之品質；或僅提及證人丙○○正在火烤安非他命
        供己施用、或被告請求證人丙○○撥分部分毒品供其使
        用；或被告請證人丙○○向其朋友代覓毒品；或被告提
        及不好意思前往分享證人丙○○現有之毒品，大部分未
        提及與毒品買賣、供應有關之事宜。除此之外，被告曾
        於簡訊中提及被告允諾將於翌日一早，持安非他命交付
        證人丙○○之情，但未敘及海洛因（上述4.之簡訊）
        ，且另以簡訊表達已覓得「那包毒品」（上開7.簡訊
        ），至於允諾翌日交付安非他命之原因究係買賣、轉讓
        或幫助證人丙○○購買、「那包」係何種毒品以及「那
        包毒品」原係被告或證人丙○○所有，則均無從窺知，
        故該兩通簡訊內容固足起疑與毒品買賣有關，但既無法
        深究或證實確切內涵，即難據為不利於被告之認定。
      3.被告需用毒品孔急之時，亦會向證人丙○○請求提供毒
        品（見3.、9.、10.譯文），可知雙方曾經相互支援毒
        品之需求，故證人丙○○於本院證述：被告未曾於需要
        毒品時向伊請求提供等語（見本院更一卷第112頁），
        即與上述錄音而得不可變證據不符，足認丙○○並非誠
        實可信之證人，其所為不利於被告之證詞是否可信，益
        徵存疑。
      4.上述譯文顯示之通訊內容，既均未顯示與海洛因買賣有
        關之聯絡情形，當然無從憑為證人丙○○所述「丙○○
        以0000000000電話與被告持用之0000000000、00000000
        00電話聯絡海洛因交易」等節之佐證。
  (五)依上開譯文內容，亦可得悉證人丙○○於監聽期間，另可能
    曾向「阿燦」（或燦仔）、「阿志」、「展仔」及「育輝的
    朋友」買受或受讓毒品，且被告亦曾向證人丙○○請求提供
    毒品，故證人丙○○於監聽期間內之94年3月3日經警採尿送
    驗後，呈現安非他命類及鴉片類陽性反應之長榮大學尿液確
    認報告（警卷第37頁），所得證明丙○○於上述期間有施用
    海洛因及安非他命兩種毒品之（不爭執）事實，同無從佐證
    證人丙○○前述證言。
  (六)證人乙○○雖於偵查中證述：「甲○○好像有賣給丙○○，
    但時間地點我忘了」、「甲○○曾經是我的上游的毒販，她
    有向我兜售海洛因，但我沒有向她買」等語（見偵三卷第39
    -40頁）。惟查：
    該證人就被告是否販賣毒品予證人丙○○之部分，係以「
      好像」之不確定語氣提出證言，且無法明確指出時地、數
      量與金額，顯然過於籠統空泛。至於該證人所述「被告乃
      其海洛因上游供應者」之陳述，則與被告有無販賣毒品予
      丙○○或涂家龍之本件待證事實並無關聯，
    證人乙○○又於原審、本院前審及更一審一再證述：不清
      楚被告有無販賣海洛因及安非他命；伊曾販賣海洛因及安
      非他命予丙○○，但未曾委託被告代為交付毒品等語（見
      原審卷第108、113頁，本院上訴卷第165-166、168頁，本
      院更一卷第106-107頁），足見其就被告有無單獨或與之
      共同販賣毒品，嗣為完全相反之證述。
    證人丙○○證述被告販賣毒品之部分過程，係稱「我先認
      識乙○○。93年買毒品認識的，是乙○○賣我毒品。我安
      非他命的來源，是向乙○○買的，但也有向其他人買」、
      「是被告甲○○向乙○○拿安非他命給我」、「（你後來
      是否也有跟甲○○買海洛因及安非他命？）我知道甲○○
      她都會跟乙○○拿，拿給我」等語（見原審卷第89-90頁
      ），是依證人丙○○之描述，乙○○實係安非他命及海洛
      因兩種毒品最上游之供應者，故乙○○與被告之間於訴訟
      上即存相互指證以為己卸責之高度可能，而難遽信。且證
      人乙○○證述被告為其「上游之毒販」，核與證人丙○○
      之證言不符，亦無從據以相互印證。
    檢察官訊問證人乙○○「甲○○有無幫你運送毒品海洛因
      或安非他命？」之問題，究其實際，要係訊問乙○○：(甲)
      你是否自白販賣海洛因或安非他命、(乙)如有販賣，甲○○
      有無幫忙運送等雙重問題，故證人乙○○既於檢察官訊問
      此一問題之前已否認販賣毒品予證人丙○○，其【拒絕回
      答】上述雙重問題（見偵三卷第40頁），要屬刑事被告不
      自證己罪之自然呈現，難以認為有何違反常情之處。其次
      ，該證人於本院更審中，到庭證述其當時【拒絕回答】之
      原因為：「甲○○有跟我借錢，又因為我有將毒品交給甲○○還讓我判了轉讓，為何她要借錢我有借給她，她要毒
      品我也給她，為何她（被）抓到要說我，而不說當時賣給
      她的人還要說我？所以我才拒絕。（當時你很生氣才會拒
      絕回答？）是，剛抓到的時候有案件審理。（你氣何人？
      ）氣甲○○....（你以前在偵查中曾說甲○○有賣毒品給
      丙○○但時間地點你忘了，你為何說甲○○好像有賣毒品
      給丙○○？你有看過？）我沒有說過這種話。我沒有見過
      。（你是否知道甲○○有賣海洛因？）我不知道。（為何
      你偵查中曾說甲○○曾經是我上游毒販，他有向我兜售海
      洛因？你如何說？）我不是這樣說。我說我在我朋友那裡
      ，我朋友曾經跟我說過如果我要買的話可以跟他上手買，
      當時甲○○不在場，我那朋友那時說的上手就是甲○○，
      我朋友說的上手我不知道是否真的就是甲○○。」等語（
      見本院更一卷第106-107頁），顯見證人乙○○係因不滿
      被告於案發之後指證其為毒品供應者，始於偵查中不願陳
      述「被告並未幫忙運運送毒品」之有利於被告之證言，且
      其於偵查中所證「被告曾經賣毒品給丙○○」及「被告為
      上游毒販」之事實，則均係未親自見聞之傳聞供述。
    據此，證人乙○○於偵查中所證「甲○○好像有賣給丙○○」，要屬傳聞所得之事實，自不得據為本件事實認定之
      基礎。至於證人乙○○所證「甲○○曾經是我的上游的毒
      販」、「她有向我兜售海洛因，但我沒有向她買」乙節，
      非但部分與證人丙○○所述情形不符，且該證人於本院審
      審理時又翻異前詞，改稱未曾向被告買受毒品，亦如前述
      ，況此等證言亦與被告本件被訴販賣毒品予丙○○及涂家
      龍之事實並無關聯，亦無從補強佐證證人丙○○指訴被告
      販賣毒品之事實。
  (七)結論：
    販賣安非他命部分：證人丙○○關於被告有無販賣安非他
      命之陳述，前後多所反覆而有顯著瑕疵，且有事證顯示該
      證人於本案之若干證言並非誠實可信，均如前述。故上開
      無從辨明被告究係出於買賣、轉讓或幫助等原因關係，而
      允諾翌日交付安非他命之簡訊譯文（即上述4.之簡訊）
      ，尚無從與證人丙○○之證言相互參佐後，嚴格證明被告
      出售安非他命予丙○○之事實。
    販賣海洛因部分：證人丙○○就被告多次販賣海洛因之事
      實，雖於偵審中指訴如一。但經調查證據之結果，卷附監
      聽譯文、證人丙○○之驗尿報告及證人乙○○之證言，均
      無法補強擔保證人丙○○前開指證之真實性，揆諸首揭關
      於證據法則之說明，應認為於證據之評價上未能使本院獲
      得有罪之確信。又證人丙○○於本院更一審雖提及「涂家
      龍知道我有向被告購買毒品」，但亦陳明「涂家龍並未見
      過我與被告買海洛因或安非他命之過程」（均見本院更一
      卷第114背面），故證人涂家龍亦無從以供述補強確認證
      人丙○○之指訴，應併敘明。
四、被訴販賣海洛因及安非他命予涂家龍之部分：
  (一)公訴人認被告甲○○以一包各1千元之代價販賣海洛因及安
    非他命各1次予涂家龍等情，係以涂家龍之單一指訴為據。
  (二)經查：
    證人涂家龍於偵查中固證稱：「（甲○○有無賣你海洛因
      或安非他命？）都有，我在94年5至6月間認識甲○○，認
      識十幾天後，我打他的行動電話0938，後面號碼我忘了，
      向他買安非他命及海洛因，我向他買過三次毒品，每次約
      要買的時候，我是請甲○○帶安非他命及海洛因，但有1
      次甲○○只有帶一包安非他命賣我，那次是賣我1千元，
      另外2次都是安非他命及海洛因一起買，2次買的金額是2
      千元，安非他命及海洛因各一包，重量我不曉得，地點是
      甲○○拿毒品到我住處西港鄉西港村西港51號我家前面的
      巷子口外面的馬路」等語（見偵查卷第74頁）。然證人涂
      家龍復證稱：「我向甲○○拿安非他命2次沒有給錢，所
      以還欠他2、3千元，不包括前面那2次，我一共交給甲○○至少4千元來買毒品」等語（見偵查卷第101頁）。
    證人涂家龍所證述被告甲○○之行動電話係「0938」開頭
      乙情，顯與被告所使用之0000000000號及0000000000號行
      動電話號碼不相符合，本案僅有證人丙○○自認之000000
      0000號之電話（見原審卷第91頁）係「0938」開頭，故證
      人涂家龍所述被告使用之0938開頭行動電話乙節，對於被
      告是否確有以0938開頭之行動電話販賣第一級毒品及第二
      級毒品予證人涂家龍之行為，仍有合理之懷疑存在，故其
      所證述以上開行動電話與被告聯絡乙節，即難資憑採。
    證人涂家龍上開所述被告第1次係以1千元賣安非他命一包
      、尚有2次同時係販賣安非他命及海洛因，2次買的金額為
      2千元，故證人涂家龍所稱向被告購買之次數為3次，金額
      應為5千元，涂家龍既已交付4千元，應僅欠1千元，而非
      2千或3千元，然而涂家龍說尚欠2千或3千元，其金額亦有
      不符。且證人涂家龍又證稱其向被告甲○○拿了安非他命
      2次沒有給錢云云，復與一般購買毒品係一手交錢一手交
      貨之常情不符。
    綜上，證人涂家龍所稱購買之金額究為若干？次數究為幾
      次？給付對價之部分為何？均非明確，證人涂家龍上開所
      述之次數、給付之方式等節，顯然有重大之瑕疵存在，益
      難採信。
  (三)證人丙○○雖於偵查中證述：「認識涂家龍，涂家龍有告訴
    我曾向甲○○買過海洛因，而且涂家龍因為買海洛因還欠甲○○3千元」（見偵三卷第47頁）；又於原審證稱：「涂家
    龍毒品來源，他說是甲○○給他....（妳知不知道涂家龍何
    時向甲○○買毒品？）涂家龍應該是去年＜94年＞。比我晚
    ，應該是年中」（見原審卷第92、93頁）；再於本院前審到
    庭證述：「涂家龍的毒品他跟我說是向被告拿的。之前涂家
    龍和被告有摩擦，涂家龍有告訴我」、「我知道涂家龍打電
    話給被告，被告會拿毒品過來，是一手交錢一手交貨」等語
    （見本院上訴卷第157-158、162頁）；復於本院更一審再次
    證述上情（見本院更一卷第111頁）。然而：
    依證人丙○○所述，其得知被告有販賣涂家龍毒品情事，
      乃「涂家龍所告知」，該證人丙○○亦多次陳述「沒有看
      過甲○○賣海洛因、安非他命給涂家龍」（見原審卷第10
      3頁、本院更一卷第112頁），顯見證人丙○○未曾親自見
      聞上情，其此部分不利於被告之證言，亦屬無證據能力之
      傳聞證據。
    證人丙○○就如何得知道涂家龍有向被告拿毒品之過程，
      係陳稱：「我介紹『棟樑』給涂家龍認識，我知道『棟樑
      』和被告是男女朋友，後來『棟樑』介紹被告給涂家龍認
      識，涂家龍才向被告購買毒品」等語（見本院上訴卷第16
      1頁）。然而證人丁○○即上述綽號『棟樑』之人於本院
      審理時到庭證稱：伊完全不認識涂家龍，亦未介紹其前女
      友即被告與涂家龍認識等語（見本院更一卷第108頁），
      要與證人丙○○所述情節不相吻合，亦難認為證人丙○○
      前揭證言與事實相符。
    證人丙○○另又於本院上訴審證述：「有一次涂家龍要向
      被告拿藥，我載涂家龍去水上，有欠被告3千元，後來被
      告有向涂家龍催討多次。（涂家龍向被告購買什麼？）海
      洛因」等語（見本院上訴卷第162頁）。似又證稱曾經親
      自見聞被告與涂家龍買賣海洛因情事。然證人丙○○既多
      次證稱未曾見過被告與涂家龍交易毒品，嗣後又證述曾經
      親自目睹上述水上鄉交易過程，其所證是否真實，已有可
      疑。且本件被告係被訴在「臺南縣西港鄉西港村西港51號
      涂家龍之住處前巷口外之馬路」販賣毒品予涂家龍，而非
      在「嘉義縣水上鄉」販賣涂家龍毒品，故證人丙○○此部
      分證言縱屬真實，亦與本件待證之被訴事實不同，而非本
      件審理之範圍。
  (四)綜上所述，本件關於被告被訴販賣海洛因及安非他命予涂家
    龍之事實，僅有證人涂家龍之單一指訴為憑，別無其他可信
    之證據足以參佐，依首揭說明，亦應認為不能嚴格證明被告
    犯罪。
五、原審就被告連續販賣第一級毒品部分，遽就連續2次販賣予
    證人丙○○之部分，予論罪科刑，惟查此部分事實僅有證人
    丙○○及涂家龍之單一指訴為憑，別無其他可信之證據足資
    補強擔保該證人之證詞真實性，應認事證不足以證明被告犯
    行。且原審判決據以補強證人丙○○之監聽譯文（即上述
    10.譯文），係被告以簡訊傳送證人丙○○請求提供海洛因，
    而非證人丙○○聯絡被告，此情已經明載於監聽譯文之中（
    警卷30頁第3則，其上註明係被告「打入」丙○○之電話）
    ，復經原實施監聽機關臺南縣警察局新營分局於96年3月5日
    以南縣營警偵字第0960001927號函敘甚明（見本院上訴卷第
    69頁），原審判決據以佐證丙○○所述「有向被告購買第一
    級海洛因之證詞」（見原審判決第3頁第19-25行），顯然誤
    判證據內容，原審判決遽論以連續販賣第一級毒品罪，核有
    未洽，被告就此部分上訴，否認犯罪，為有理由，基於審判
    不可分之關係，此部分應全部由本院撤銷改判，諭知被告無
    罪之判決。至於被告被訴連續販賣第二級毒品予丙○○及涂
    家龍部分，原審論以無罪，核無不合，檢察官上訴認被告仍
    涉該部分犯行，為無理由，此部分應予駁回。
據上論結，應依刑事訴訟法第368條、第369條第1項前段、第364
條、第301條第1項，判決如主文。
本案經檢察官蘇南桓到庭執行職務。
中    華    民    國    99    年    1     月    20    日
                  刑事第二庭    審判長法  官  葉居正
                                      法  官  陳春長
                                      法  官  陳欽賢
以上正本證明與原本無異。
檢察官如不服本判決應於收受本判決後十日內向本院提出上訴書
，其未敘述上訴理由者並得於提起上訴後十日內向本院補提理由
書。
                                      書記官  李良倩
中    華    民    國    99    年    1     月    20    日

司法院資訊處製作；財團法人民間司法改革基金會備份。
